臺灣雲林地方法院刑事判決　　　　　　　96年度簡上字第41號
上訴人　即
公　訴　人　臺灣雲林地方法院檢察署檢察官
被　　　告　戊○○
上列上訴人因被告涉犯恐嚇取財案件，不服虎尾簡易庭96年度虎
簡字第14號中華民國96年1 月15日第一審判決（臺灣雲林地方法
院檢察署檢察官95年度偵字第5665號），提起上訴，本院管轄之
第二審合議庭判決如下：
    主  文
原判決撤銷。
戊○○幫助意圖為自己不法之所有，以恐嚇使人將本人之物交付
，處有期徒刑陸月，如易科罰金以新臺幣壹仟元折算壹日，減為
有期徒刑月，如易科罰金以新臺幣壹仟元折算壹日。
    事  實
一、戊○○明知提供金融機構帳戶、提款卡予不相識之人使用，
    有供作他人財產犯罪用途之可能，且其在客觀上亦可預見一
    般取得他人金融帳戶使用之行徑，常與財產犯罪所需有密切
    之關聯，竟以縱有持存款簿、提款卡作恐嚇取財之犯罪工具
    ，亦不違背其本意之幫助犯意，於民國95年5 月間某日，將
    其雲林縣崙背鄉崙背郵局局號0000000 號、帳號0000000 號
    之存褶、提款卡、密碼提供予不詳擄鴿勒贖集團使用。嗣該
    擄鴿勒贖集團成員，基於意圖為自己不法所有之犯意，於如
    附表所示編號1.至編號8.之95年8 月間起，分別向庚○○、
    甲○○、壬○○、辛○○、乙○○、丁○○、癸○○、己○○等8 人，以如附表所示之方式恐嚇取得如附表所示之金額
    ，並於同年9 月9 日上午，在雲林縣境內某處架設鳥網捕捉
    途經之賽鴿，而先後竊取鴿主丙○○所有之鴿子9 隻後，再
    於95年9 月10日下午2 、3 時許及同日晚間8 、9 時許，接
    續3 次根據賽鴿腳環上所標示之電話號碼，向丙○○恫稱：
    如欲取回所飼養之賽鴿，須交付新臺幣（下同）12,000元，
    否則要將賽鴿殺掉等語，使丙○○心生畏懼，並與其議價後
    ，而聽從指示於95年9 月11日上午8 時38分許，將9,000 元
    匯入前揭戊○○郵局帳戶，嗣因丙○○尚有3 隻鴿子未回，
    而報警循線查獲上情。
二、案經由雲林縣警察局報請臺灣雲林地方法院檢察署檢察官偵
    查後聲請簡易判決處刑，暨檢察官上訴後擴張犯罪事實。
    理  由
壹、程序部分：
一、按被告於第二審經合法傳喚，無正當之理由不到庭者，得不
    待其陳述，逕行判決，刑事訴訟法第371 條定有明文。又對
    於簡易判決處刑不服而上訴者，得準用上開規定，此觀諸刑
    事訴訟法第455 條之1 第3 項之規定自明。本件被告戊○○
    經本院合法傳喚後，無正當理由未到庭，此有本院送達回證
    及刑事報到單在卷可稽，爰不待其陳述而為一造辯論判決。
二、次按被告以外之人於審判外之陳述雖不符刑事訴訟法第159
    條之1 至之4 等4 條之規定，而經當事人於審判程序同意作
    為證據，法院審酌該言詞陳述或書面陳述作成時之情況，認
    為適當者，亦得為證據，刑事訴訟法第159 條之5 第1 項定
    有明文。查本案檢察官起訴認被告涉犯上開罪嫌所憑之證人
    丙○○、庚○○、甲○○、壬○○、辛○○、乙○○、丁○○、癸○○、己○○於警詢中之證述，及丙○○匯款單據、
    被告戊○○崙背郵局00000000000000號開戶資料、歷史交易
    紀錄、臺灣郵局股份有限公司雲林郵局96年4 月25日雲營字
    第0965000630號函所附客戶歷史交易清單等證據，業經被告
    於本院準備程序時表示對該等證據之證據能力不爭執，同意
    使用作為認定事實之依據；本院復審酌上開文書、陳述作成
    時，較無人情施壓或干擾之情形，以之作為證據亦屬適當，
    是上開文書、陳述均具有證據能力。
貳、實體部分
一、訊據被告戊○○固就檢察官聲請簡易判決處刑書及上訴後擴
    張相關被害人被詐騙之事實均不爭執，惟矢口否認有何幫助
    恐嚇取財之犯行，並辯稱：伊的存簿及金融卡係95年5 、6
    月間被竊，伊將密碼寫在1 張小紙條上並夾於存簿內，一併
    遭竊，伊沒有用到那些錢云云，經查：
  (一)系爭存簿係被告於90年6 月18日開戶，92年11月12日曾辦理
    掛失補副（當時存簿結存金額為315 元）、95年3 月22日再
    次辦理掛失補副（當時存簿結存金額為465 元）、同年3 月
    22日無摺存款2,000 元，並於翌日（23日）現金提款2,400
    元，餘款65元，95年3 月27日核發晶片卡（結存金額65元）
    、95年6 月21日利息1 元，之後即有不定額之他人匯款，及
    93年2 月至95年3 月22日間並無任何款項進出，僅有利息收
    入，此詳見本院函詢之臺灣郵局股份有限公司雲林郵局96年
    4 月25日雲營字第0965000630號函所附客戶歷史交易清單即
    明。被告曾於92、95年間有2 次辦理掛失之紀錄，顯見被告
    甚為重視存簿遺失後之處理方式。再觀之系爭存簿自93年2
    月至95年3 月22日間未無任何款項進出，及於95年3 月22日
    掛失同日以無摺存款2,000 元，翌日提款2,400 元，27日即
    聲請核發晶卡，之後即無任何款項進出，且存款餘額於該晶
    片卡核發前即已提領剩餘65元等情，亦見被告確實於95 年5
    月間將系爭雲林縣崙背鄉崙背郵局局號0000000 號、帳號00
    00000 號之存褶、提款卡、密碼提供予不詳擄鴿勒贖集團使
    用，應堪明確。被告空言系爭存簿係遭竊乙情，有其同事許
    晉財可以作證，惟經本院合法傳喚而未到庭，自難僅以其片
    面否認，而採為其有利之認定。
  (二)再者，系爭存簿遭擄鴿勒贖集團使用之事實，復有被害人丙○○、庚○○、甲○○、壬○○、辛○○、乙○○、丁○○
    、癸○○、己○○於警詢中之證述，及丙○○匯款單據、被
    告戊○○崙背郵局00000000000000號開戶資料、歷史交易紀
    錄、臺灣郵局股份有限公司雲林郵局96年4 月25日雲營字第
    0965000630號函所附客戶歷史交易清單等證據可佐，本件事
    證已臻明確，被告確實有提供前開帳戶，供作幫助擄鴿勒贖
    集團恐嚇被害人以供匯款之犯行，洵堪認定，應依法論科。
二、論罪科刑之理由：
  (一)核被告戊○○所為係犯刑法第346 條第1 項之恐嚇取財罪之
    幫助犯。
  (二)按刑法上之幫助犯，係對於犯罪與正犯有共同之認識，而以
    幫助之意思，對於正犯資以助力，而未參與實施犯罪之行為
    者而言，是以，如未參與實施犯罪構成要件之行為，且係出
    於幫助之意思提供助力，即屬幫助犯，而非共同正犯。被告
    提供上開帳戶之存摺、印章、提款卡及密碼予擄鴿勒贖集團
    使用，對於該犯罪集團成員向被害人丙○○等9 人遂行恐嚇
    取財犯行資以助力，所為係犯刑法第346 條第1 項恐嚇取財
    罪之幫助犯，應依刑法第30條第2 項之規定，按正犯之刑減
    輕其刑。
  (三)被告販賣帳戶行為僅1 次，且為同一本郵局帳戶，係1 次幫
    助行為，應僅有1 次犯罪行為（參見最高法院87年度臺上字
    第3865號判決要旨），雖有受騙有被害人丙○○、有庚○○
    、甲○○、壬○○、辛○○、乙○○、丁○○、癸○○、己○○等9 人，其侵害不同個人法益，然仍為同一幫助犯罪行
    為，為具有裁判上一罪之想像競合犯關係，應僅能受一次之
    刑罰評價，附此敘明。
  (四)又按幫助犯係從屬於正犯而成立，以正犯已經犯罪為要件，
    故幫助犯並非其幫助行為一經完成，即成立犯罪，必其幫助
    行為或其影響力持續至正犯實施犯罪始行成立，有關追訴權
    時效，告訴期間等，亦自正犯完成犯罪時開始進行，是否合
    乎減刑要件，有無減刑條例等相關法律之適用，亦應以該時
    點為準據，最高法院86年度臺上字第22號判決意旨參照。查
    本件被告雖然在95年5 月間將其崙背郵局之存摺、提款卡、
    密碼提供予不詳犯罪者，但被幫助之正犯卻在95年8 、9 月
    間才實施恐嚇犯行，被害人並於該期間內匯款入被告崙背郵
    局帳戶，故被告幫助犯罪之時點，應認定為95年8 、9 月間
    ，並無犯罪後法律變更問題，應適用新修正刑法予以論罪科
    刑，附為說明。
  (五)撤銷改判之理由：原審以被告罪證明確，並審酌一切情狀後
    ，逕以簡易判決量處被告有期徒刑5 月，如易科罰金以新臺
    幣1,000 元折算1 日，其認事用法均無違誤，量刑亦稱妥適
    。惟檢察官以被害人尚有庚○○、甲○○、壬○○、辛○○
    、乙○○、丁○○、癸○○、己○○等8 人，原審未及審酌
    為由提起上訴，為有理由。又中華民國96年罪犯減刑條例業
    於96年7 月4 日公布，同年月16日施行，本件被告犯行時間
    係在96年4 月24日以前，無該條例所規定不得減刑之情形，
    亦應依該條例第2 條第1 項第3 款之規定於裁判時減其宣告
    刑二分之一，原審未及審酌，自有未當，應由本院予以撤銷
    改判。
  (六)爰審酌被告因貪圖小利，提供帳戶予擄鴿勒贖集團作為實施
    恐嚇取財犯行之匯款帳戶，紊亂社會正常交易秩序，並使不
    法之徒藉此輕易取得犯罪贓款，檢警難以追查緝捕，又於犯
    罪後毫無悔意，犯後態度不佳等一切情狀，量處如主文第2
    項所示之刑及易科罰金之折算標準，並依中華民國96年罪犯
    減刑條例第2 條第1 項第3 款、第7 條之規定予以減刑，及
    諭知按上開量處之宣告刑減得之刑，併諭知易科罰金之折算
    標準。
三、適用之法條：
  (一)刑事訴訟法第455 條之1 第1 、3 項、第371 條、第369 條
    第1 項前段、第364 條、第299 條第1 項前段。
  (二)刑法第30條第1 項前段、第2 項、第346 條第1 項，第41條
    第1 項前段，施行法第1 條之1 第1 項、第2 項前段，中華
    民國96年罪犯減刑條例第2 條第1 項第3 款、第7 條。
本案經檢察官董和平到庭執行職務。
中　　華　　民　　國　　96　　年　　12　　月　　25　　日
                  刑事第四庭    審判長法  官  吳福森
                                      法  官  曾鴻文
                                      法  官  李淑惠
以上正本證明與原本無異。
本判決不得上訴。
                                      書記官　葉政
中　　華　　民　　國　　96　　年　　12　　月　　26　　日
  附  表
┌──┬───┬────┬────┬──────────┬─────┐
│編號│被害人│匯款時間│匯款金額│恐  嚇  方  式      │附  註    │
├──┼───┼────┼────┼──────────┼─────┤
│1.  │庚○○│95.08.21│1,700元 │賽鴿1 隻被網而遭恐嚇│鴿子有放回│
├──┼───┼────┼────┼──────────┼─────┤
│2.  │甲○○│95.08.10│2,600元 │賽鴿3 隻被網而遭恐嚇│以林鼎軒名│
│    │      ├────┼────┤                    │義匯款、鴿│
│    │      │95.08.11│1,520元 │                    │子有放回  │
├──┼───┼────┼────┼──────────┼─────┤
│3.  │壬○○│95.08.28│4,000元 │賽鴿2 隻被網而遭恐嚇│1 隻未放回│
├──┼───┼────┼────┼──────────┼─────┤
│4.  │辛○○│95.08.21│1,800元 │賽鴿1 隻被網而遭恐嚇│鴿子有放回│
├──┼───┼────┼────┼──────────┼─────┤
│5.  │乙○○│95.08.21│10,000元│賽鴿5隻被網而遭恐嚇 │鴿子有放回│
├──┼───┼────┼────┼──────────┼─────┤
│6.  │丁○○│95.08.09│4,000元 │賽鴿2 隻被網而遭恐嚇│1隻未放回 │
├──┼───┼────┼────┼──────────┼─────┤
│7.  │癸○○│95.08.10│1,800元 │賽鴿被網而遭恐嚇    │鴿子未放回│
├──┼───┼────┼────┼──────────┼─────┤
│8.  │己○○│95.08.10│1,600元 │賽鴿被網而遭恐嚇    │鴿子未放回│
└──┴───┴────┴────┴──────────┴─────┘
附錄論罪法條
中華民國刑法第346 條（單純恐嚇罪）
意圖為自己或第三人不法之所有，以恐嚇使人將本人或第三人之
物交付者，處6 月以上5 年以下有期徒刑，得併科1 千元以下罰
金。
以前項方法得財產上不法之利益，或使第三人得之者，亦同。
前二項之未遂犯罰之。
